臺灣臺北地方法院刑事判決　　　　　　　 94年度訴字第939號
公　訴　人　臺灣臺北地方法院檢察署檢察官
被　　　告　丁○○
上列被告因常業詐欺案件，經檢察官提起公訴（94年度偵字第
10385號），本院判決如下：
    主  文
丁○○以意圖為自己不法之所有，以詐術使人將本人之物交付為
常業，處有期徒刑壹年陸月。扣案之記事本壹本沒收。
    事  實
一、丁○○前因詐欺案件，業經福建金門地方法院於民國94年1
    月17日判處拘役50日，如易科罰金以銀元300元折算1日確定
    ，甫於94年2月4日執行完畢；詎不知悔改，基於行使偽造準
    私文書之概括犯意及其以詐欺為常業之犯意，為下列犯行：
  (一)為免身分曝光遭查緝，先於94年4月2日，在不詳地點，利用
    電腦及網際網路設備，經由雅虎國際資訊股份有限公司（下
    稱雅虎公司）之「YAHOO！奇摩拍賣」網站，明知其於南山
    人壽保險股份有限公司任職時而獲悉之保險客戶卯○○之身
    分證統一編號Ｚ000000000號，未經卯○○同意不得冒用，竟
    未經卯○○之同意，即擅自冒用卯○○之身分證統一編號，
    偽造申請拍賣會員帳號之電腦文件文書，用以表示身分證統
    一編號為「Ｚ000000000」者，欲申請拍賣會員帳號，透過網
    際網路向雅虎公司申請拍賣會員帳號「atos00000000」而加
    以行使，足以生損害於卯○○及雅虎公司。繼於同年月28日
    ，未經其同事丑○○之同意，即擅自冒用丑○○之身分證統
    一編號Ｚ000000000號，偽造申請拍賣會員帳號之電腦文件文
    書，用以表示身分證統一編號為Ｚ000000000號者，欲申請拍
    賣會員帳號，透過網際網路向雅虎公司申請拍賣會員帳號「
    pei00000000」而加以行使，均足以生損害於丑○○及雅虎
    公司。
  (二)丁○○復承前犯意，利用冒用上開身分證統一編號所申請之
    「pei00000000」、「atos00000000」拍賣帳號及其以個人
    資料所申請之「pei00000000」帳號（起訴書誤為oliveyaki
    mo」、「aaonek」、「rＺ0000000000」），連續於「YAHOO
    ！奇摩拍賣」網站刊登廣告佯為出售貨物作為誘餌，騙使他
    人不疑有詐而拍賣競標後，以其向不知情之黃靖涵、陳哲浩
    所借用之郵局帳號00000000000000號、00000000000000號帳
    戶，供作得標者匯入得標價金俾詐騙金錢，以免身分曝光遭
    查緝，遂以上開拍賣會員帳號供為「YAHOO！奇摩拍賣」網
    站為管理拍賣物品出售所規定應留下之聯絡方法，以為詐術
    ，刊登出售拍賣物品網頁及照片等不實內容，登錄出售數位
    相機、床單、筆記型電腦、床罩組、MP3隨身聽、床包組、
    和室電腦桌、筆記型電腦桌、床組及兩用棉組、電腦椅、記
    憶卡等貨品，使不特定人得藉由電腦網路設備連結上述網站
    ，顯示影像而知悉內容，致使子○○、辰○○、辛○○、午
    ○○、未○○、壬○○、丙○○、甲○○、巳○○、癸○○
    、寅○○、乙○○、己○○、戊○○及使用拍賣帳號為「
    f1369」、「sweety701 110」、「kaujuan1108」、「si025
    594」、「rona6475」、「mama1084」、「yoyogo28」、「
    susijay.tw」、「dreams368」、「1bl104m s62」等人不疑
    有詐而陷於錯誤，誤信確有上開貨品擬出售而於線上競標得
    標後（被害人或其拍賣會員帳號、交易日期、交易金額、貨
    品詳如附表所示），不疑有他，仍依循丁○○指示將價金分
    別匯入上開丁○○向黃靖涵、陳哲浩借用之郵局帳戶內（詳
    如附表所示），惟丁○○於收受上開買家所匯價款後，不僅
    未依約寄交貨物，亦失去聯繫、避不見面，丁○○即恃此為
    生，以之為常業。嗣於94年6月12日20時30分許，丁○○正
    在臺北市○○路28之1號3樓「網戲興業有限公司」上網之際
    ，為警當場查獲，並扣得其所有供犯罪所用之記事本1本。
三、案經內政部警政署刑事警察局移送臺灣臺北地方法院檢察署
    偵查起訴。
    理  由
一、上揭事實，業據被告丁○○於本院94年11月10日審判期日供
    承不諱，核與被害人子○○、辰○○、辛○○、午○○、未
    ○○、壬○○、丙○○、甲○○、巳○○、癸○○、寅○○
    、乙○○、己○○於警詢時指述受騙經過相符，並經證人卯
    ○○、丑○○於本院審理時結證並未同意被告使用其身分證
    統一編號申請「YAHOO！奇摩拍賣」網站會員帳號等情綦詳
    ，復有網路拍賣競標資料、交易明細表、存摺、匯款單據、
    報案三聯單、往來郵件列印資料、「YAHOO！奇摩拍賣」使
    用者意見回應、存款對帳單、網路家庭國際資訊股份有限公
    司94年8月22日94網家法字第207號函、雅虎公司94年10月4
    日雅虎（94）字第0509號函在卷可按，並有被告供犯罪用記
    載網路帳號所用之記事本1本在卷可稽。又被告向黃靖函、
    陳哲浩借用郵局帳戶供人匯款之事實，除據被告自白在卷外
    ，亦據證人黃靖涵、陳哲浩分別於警詢、偵查中證述在卷，
    並有黃靖涵、陳哲浩之郵政存簿各1本及陳哲浩之郵政儲金
    金融卡1枚扣案可憑。
二、按電磁紀錄，藉電腦之處理所顯示之聲音、影像或符號，足
    以為表示其用意之證明者，亦以文書論，刑法第220條第2項
    訂有明文。被告利用電腦設備，明知身分證統一編號Ｚ00000
    0000號、Ｚ000000000號分別卯○○、丑○○之身分證統一編
    號，竟未經卯○○、丑○○之同意，為達假意從事網路拍賣
    之目的，擅自冒用卯○○二人之身分證統一編號在「YAHOO
    ！奇摩拍賣」網站登錄，偽以上開身分證統一編號所屬之人
    有意申請成為雅虎公司之「YAHOO！奇摩拍賣」網站會員，
    具網站會員，具有表彰雙方權利義務之功能，應認登錄會員
    資料於網頁上足生損害於丑○○、卯○○及雅虎公司，係屬
    偽造準私文書之行為。又刑法上所謂「常業」，指反覆以同
    種類行為為目的之社會活動之職業性犯罪而言，至於犯罪所
    得之多寡，是否恃此犯罪為唯一之謀生職業，則非所問，縱
    令兼有其他職業，仍無礙於該常業犯罪之成立（最高法院85
    年臺上字第510號判例意旨參照）。查本案被告甫於94年1月
    17日因從事網路假交易方式詐欺取財，經福建金門地方法院
    判處拘役50日，甫於94年2月4日執行完畢，復自94年4 月中
    旬某日起至為警查獲時止，又以網路假交易方式詐財，並以
    詐欺所得維生，是其係以詐欺取財為常業無疑。核被告上開
    所為，均係犯刑法216條、第210條行使偽造準私文書罪及同
    法第340條之常業詐欺罪，其偽造準私文書之低度行為，為
    行使之高度行為所吸收，不另論罪。另被告連續多次透過撥
    接帳號，連結至雅虎公司網站，利用偽冒申請取得之「atos
    00000000」、「pei00000000」帳號之行使偽造準私文書之
    行為，及被告以如附表所示冒名取得之拍賣帳號撥接上網以
    行使偽造準私文書刊登出售如附表所示物品之網頁及照片等
    不實內容，偽以出售上開貨物，均時間緊接，犯罪手法相同
    ，觸犯構成要件相同之罪名，顯係基於概括犯意反覆為之，
    應依刑法第56條連續犯之規定論以一罪。又被告所犯前開連
    續行使偽造準私文書罪、常業詐欺罪間，復具有方法結果之
    牽連關係，應從較重之常業詐欺罪處斷。公訴人雖僅就常業
    詐欺犯行提起公訴，然被告行使偽造準私文書部分之犯罪事
    實，與前揭論罪科刑之常業詐欺部分，有牽連犯之關係，已
    如前述，本院自應就屬於裁判上一罪之行使偽造私文書部分
    一併加以審究。又被告詐騙買家戊○○及使用拍賣帳號為「
    f136 9」、「sweety701110」、「kaujuan1108」、「si025
    594」、「rona6475」、「mama1084」、「yoyogo28」、「
    susijay.tw」、「dreams368」、「1bl104m s62」等人之財
    物犯行，雖未據起訴，惟與起訴之常業詐欺罪，有實質上一
    罪關係，亦為起訴效力所及，本院自得併予審究。爰審酌被
    告素行不佳，及其犯罪之動機、目的、手段、嚴重破壞網路
    交易信賴度，且除返還被害人壬○○5,000元外，迄未返還
    或賠償其他被害人，所生危害非淺及犯後態度等一切情狀，
    量處如主文所示之刑。
三、扣案記事本1本，係被告所有供犯罪所用之物，業據被告供
    承在卷，爰依刑法第38條第1項第2款規定，併予宣告沒收。
四、至公訴人於90年10月3日提出補充理由書認被告亦有詐騙被
    害人庚○○乙節，惟查公訴人所提出之萬泰商業銀行存款業
    務往來申請書及存摺對帳單，至多僅能證明庚○○曾於94年
    6月6日支出1607元，跨行轉帳其中1590元至陳哲浩帳戶內（
    另17元為跨行轉帳手續費），就被告係以何方法使被害人庚○○轉帳1590元至陳哲浩帳戶，未見被害人庚○○之指訴，
    公訴人亦未舉證證明，且遍查卷內資料尚無證據證明庚○○
    係在「YAHOO！奇摩拍賣」網站購買被告所賣物品而受騙，
    是此部分犯罪尚不能證明，原應為無罪之諭知，惟與上揭論
    罪科刑之常業詐欺罪有實質上一罪關係，爰不另為無罪之諭
    知。
據上論斷，應依刑事訴訟法第299條第1項前段、刑法216條、第
210條、第340條、第55條、第38條第1項第2款，罰金罰鍰提高標
準條例第1條前段，判決如主文。
本案經檢察官鄭克盛到庭執行職務。
中　　華　　民　　國　　94　　年　　11　　月　　29　　日
　　　　　　　　　刑事第十三庭  審判長法  官  朱瑞娟
                                      法  官  吳佳薇
                                      法　官　陳慧萍
上正本證明與原本無異。
如不服本判決，應於判決送達後10日內向本院提出上訴狀（應抄
附繕本）。告訴人或被害人如對於本判決不服者，應具備理由請
求檢察官上訴，其上訴期間之計算係以檢察官收受判決正本之日
期為準。
　　　　　　　　　　　　　　　　      書記官　何適熹
中　　華　　民　　國　　94　　年　　12　　月　　8 　　日
附錄本案論罪科刑法條：
中華民國刑法第216條
行使第210條至第215條之文書者，依偽造、變造文書或登載不實
事項或使登載不實事項之規定處斷。
中華民國刑法第210條
偽造、變造私文書，足以生損害於公眾或他人者，處5年以下有
期徒刑。
中華民國刑法第340條
以犯第339條之罪為常業者，處1年以上7年以下有期徒刑，得併
科5萬元以下罰金。
